【裁判字號】    98,交聲,1716
【裁判日期】    990129
【裁判案由】    聲明異議
【裁判全文】
臺灣彰化地方法院交通事件裁定        98年度交聲字第1716號
移送機關即
原處分機關    交通部公路總局臺中區監理所彰化監理站
異  議  人
即受處分人    甲○○
上列異議人即受處分人因違反道路交通管理處罰條例案件，對於
交通部公路總局臺中區監理所彰化監理站民國98年11月30日所為
之處分（原處分案號：彰監四字第裁64— Z00000000號），聲明
異議，本院裁定如下：
    主  文
異議駁回。
    理  由
一、按汽車駕駛人飲用酒類或其他類似物後其吐氣所含酒精濃度
    超過每公升0.25毫克或血液中酒精濃度超過百分之0.05以上
    者，不得駕車，道路交通安全規則第114條第2款定有明文。
    另汽車駕駛人，駕駛汽車經測試檢定有酒精濃度超過規定標
    準者，處新臺幣 1萬5千元以上6萬元以下罰鍰，並當場移置
    保管其車輛及吊扣其駕駛執照 1年；因而肇事致人受傷者，
    並吊扣其駕駛執照 2年；致人重傷或死亡者，吊銷其駕駛執
    照，並不得再考領，道路交通管理處罰條例第35條第1項第1
    款定有明文。
二、原處分意旨略以：異議人即受處分人甲○○於民國 98年9月
    10日21時55分許，駕駛車號4450-HR 自用一般小客車，行經
    國道三號南下 192公里處，因酒後駕車，經內政部警政署國
    道公路警察局第七警察隊快官分隊員警對其進行呼氣酒精濃
    度測試，當場測得其呼氣酒精濃度達0.55mg/L，已逾規定不
    得駕駛車輛之濃度標準，乃依法掣單舉發違規，爰依道路交
    通管理處罰條例第35條第1項第1款及違反道路交通管理事件
    統一裁罰基準表等規定，裁處受處分人罰鍰4千5百元、吊扣
    駕駛執照12個月，並施以道安講習。
三、受處分人聲明異議意旨略以：異議人確有於上開時、地，酒
    後駕駛上開車號自用一般小客車，惟法院已判處罰金 3萬元
    ，原處分機關仍裁罰4千5百元，違反一事不二罰之規定，爰
    聲請撤銷原處分云云。
四、經查：
(一)、受處分人就於前揭時地經警攔檢呼氣所含酒精濃度為0.55 m
    g/L 等事實並不否認，且有卷附之內政部警政署國道公路警
    察局舉發違反道路交通管理事件通知單影本1 紙可稽。再受
    處分人因同一事實亦涉犯刑法第185 條之3 服用酒類不能安
    全駕駛動力交通工具而駕駛罪，經警察機關移送檢察官偵查
    ，嗣由本院98年度交簡字第1657號簡易判決判處罰金30,000
    元確定等情，此有自網路翻印之本院98年度交簡字第1657號
    刑事簡易判決影本1 紙在卷可查，故受處分人飲酒後駕駛車
    輛之前開行為堪以認定。
(二)、按一行為同時觸犯刑事法律及違反行政法上義務規定者，依
    刑事法律處罰之。但其行為應處以其他種類行政罰或得沒入
    之物而未經法院宣告沒收者，亦得裁處之，行政罰法第26條
    第1 項規定甚明。又其他種類行政罰，係指違反行政法上之
    義務應受裁罰性之不利處分，於行政罰法第2 條規定，包括
    剝奪或消滅資格、權利之吊銷證照處分。考其立法目的，無
    非係因一行為同時觸犯刑事法律及違反行政法上義務時，由
    於刑罰與行政罰同屬對不法行為之制裁，而刑罰之懲罰作用
    較強，依刑事法律處罰即足資警惕時，實無再處以行政罰之
    必要；且刑事法律之處罰，係由法院依刑事訴訟法為之，較
    符合正當法律程序，自應予優先適用。惟罰鍰以外之沒入或
    其他種類行政罰，因兼具維護公共秩序以達行政目的之作用
    ，故行政機關仍得併予裁處。
(三)、又刑法第185 條之3 規定「服用毒品、麻醉藥品、酒類或其
    他相類之物，不能安全駕駛動力交通工具而駕駛者，處1 年
    以下有期徒刑、拘役或科或併科15萬元以下罰金」，於88年
    3 月30日制定之立法理由為：「為維護交通安全，增設服用
    酒類或其他相類之物過量致意識模糊駕駛交通工具之處罰規
    定，以防止交通事故之發生」，其保護之法益為「交通安全
    之社會法益」至明；而道路交通管理處罰條例第1 條亦開宗
    明義載明，該條例係為加強道路交通管理，維護交通秩序，
    確保交通安全而制定，則同條例第35條第1 項第1 、2 款之
    處罰規定，亦即著重管理防止飲酒後意識模糊下之駕駛行為
    ，以防止交通事故、維護交通安全所為之處罰；且於95年7
    月1 日始施行之道路交通管理處罰條例第35條亦就此情形修
    正增加第8 項規定為：「前項汽車駕駛人，經裁判確定處以
    罰金低於本條例第92條第3 項所訂最低罰鍰基準規定者，應
    依本條例裁決繳納不足最低罰鍰之部分。」，其立法目的即
    考量適用行政罰法第26條之規定，在酒後駕車違規應受刑事
    處罰者，刑罰處罰額度低於行政罰之流弊，以及將產生受刑
    事處罰者低於同為酒後駕車違規卻未達受刑事處罰標準（即
    駕駛人吐氣所含酒精濃度超過0.25mg/L以上未滿0.55mg/L者
    ）之不合理情形。又大法官解釋釋字第503 號固已揭示：「
    …違反作為義務之行為，同時構成漏稅行為之方法而處罰種
    類相同者，如從其一重處罰已足達成行政目的時，即不得再
    就其他行為併予處罰，始符憲法保障人民權利之意旨。」之
    法理，然上開大法官會議解釋並未排除因前揭刑事處罰偏低
    所產生不合理之流弊而特別立法補繳差額之情形。
(四)、綜上所述，道路交通管理處罰條例第35條第8 項已明文揭示
    汽車駕駛人經裁判確定處以罰金低於同條例第92條第3 項所
    訂最低罰鍰基準規定者，應依同條例裁決繳納不足最低罰鍰
    之部分，該規定尚難認有違憲法意旨，且為行政罰法第26條
    之特別規定，應優先適用。
五、綜上所述，受處分人確有於前揭時、地飲酒後駕駛自用一般
    小客車之違規行為，從而原處分機關依道路交通管理處罰條
    例第35條第1項第1款（原裁決書漏載第8項）之規定裁處受
    處分人需補繳罰鍰4,500元，核無違誤，本件異議為無理由
    ，應予駁回。
據上論斷，應依道路交通案件處理辦法第19條，裁定如主文。
中    華    民    國    99    年    1     月    29    日
                  交通法庭            法  官  鮑慧忠
以上正本證明與原本無異。
如不服本裁定，應於裁定送達後五日內向本院提出抗告狀( 須附
抗告狀繕本 )。
中    華    民    國    99    年    1     月    29    日
                                      書記官  林子惠

司法院資訊處製作；財團法人民間司法改革基金會備份。
